【裁判字號】    99,交抗,157
【裁判日期】    990610
【裁判案由】    聲明異議
【裁判全文】
臺灣高等法院高雄分院刑事裁定         99年度交抗字第157號
抗  告  人
即受處分人  甲○○
上列抗告人因聲明異議案件，不服臺灣屏東地方法院中華民國99
年3 月5 日裁定（98年度交聲字第435 號），提起抗告，本院裁
定如下：
    主  文
抗告駁回。
    理  由
一、抗告人即受處分人甲○○提起本件抗告，於抗告狀內並未敘
    述具體理由，僅略稱：抗告人不服原裁定，爰提起抗告云云
    ；惟依其聲明異議意旨略以：其係將車停放於警局前面熄火
    後，等待家人前來載其回家，在等待期間，才在車上喝酒，
    並未酒後駕車，詎其飲酒後下車擬至警局問路，竟遭員警以
    酒後駕車為由要求酒測，其自認未酒後駕車，拒絕不合理的
    酒測要求，為此不服，聲明異議云云。
二、原處分機關以：異議人即受處分人於民國98年11月2 日晚上
    11時50分許，在屏東縣政府警察局恆春分局建民派出所（裁
    決書誤為「恆春鎮南門圓環」），有「拒絕接受酒精濃度測
    試之檢定」之違規事實，該派出所員警乃當場開單舉發，並
    經原處分機關依據道路交通管理處罰條例第35條第4 項及第
    37 條 第2 項前段之規定，裁處異議人罰緩新臺幣（下同）
    60,000元，並吊銷駕駛執照及3 年內不得考領駕駛執照等情
    ，有屏東縣政府警察局舉發違反道路交通管理事件通知單及
    交通部公路總局屏東監理站違反道路交通管理事件裁決書在
    卷可憑。
三、按「汽車駕駛人拒絕接受第1 項（酒精濃度）測試之檢定者
    ，處新臺幣60,000元罰鍰，並當場移置保管該汽車及吊銷該
    駕駛執照。」；又按「汽車駕駛人，曾依…第35條第4 項前
    段…規定吊銷駕駛執照者，3 年內不得考領駕駛執照。」，
    道路交通管理處罰條例第35條第1 項第1 款、第4 項及第67
    條第2 項前段分別定有明文。又道路交通管理處罰條例第35
    條第4 項規定「拒絕酒精濃度測試之檢定」除應課予罰鍰60
    ,000元外，並應當場移置保管該汽車及吊銷該駕駛執照，較
    諸同條第1 項規定酒後駕車之處罰更為嚴厲，目的在於不使
    拒絕酒精濃度測試檢定之駕駛人反而獲得寬典，否則無異鼓
    勵駕駛人拒絕接受測試，再衡以處罰之基礎，係因人體內酒
    精含量，自開始飲酒時隨飲酒量漸漸累積增加，而於完成飲
    酒時，體內酒精含量達到最高，隨後即依代謝率逐漸代謝，
    倘駕駛人遭員警攔停後，積極拒絕接受酒精測試或消極推諉
    拖延，致其體內酒精濃度因時間經過而逐漸代謝降低，對於
    其他立即配合測試之駕駛人顯有不公，亦有礙警員職務之順
    利進行，是駕駛人經警告知酒精濃度測試標準及流程後，不
    論以積極行為表示拒絕或以消極不配合方式排斥酒測，均屬
    「拒絕接受酒精濃度測試」。再按警察對於已發生危害或依
    客觀合理判斷易生危害之交通工具，得予以攔停，要求駕駛
    人或乘客出示相關證件或查證其身分及要求駕駛人接受酒精
    濃度測試之檢定，警察職權行使法第8 條第1 項第1 款、第
    3 款分別定有明文；
四、經查，本件異議人有於上開時、地拒絕員警進行酒精濃度測
    試之事實，業據證人即屏東縣政府警察局恆春分局建民派出
    所員警陳彥宏於原審證稱：「我行經恆春鎮南門圓環看到異
    議人開車緩慢，我們就在南門圓環攔查，…我們叫他下車或
    是開車窗戶，異議人只開一個小縫…，我叫他跟我走，到警
    察局門口，異議人自行下車，下車手上拿一個公事包，另一
    手拿1 瓶未開啤酒，我就懷疑他有喝酒，我就請他進警局，
    …異議人下車時我有聞到異議人有酒味，異議人站著站的不
    太穩，所以才懷疑異議人有喝酒要進行酒測。…當時我開車
    ，所長即證人鍾文利先下車，我也有下車。」等語（原審卷
    第34-35 、36頁）；並經證人即建民派出所所長鐘文利於原
    審亦證稱：「那天23時50分左右在警局距離200 公尺左右處
    ，看到一部車開的很慢，速度約5 公里在快車道上，我們警
    車就超越他將他攔下，他就停在快車道上，我就下車，我就
    上前敲玻璃，…異議人就將車窗搖下，我有聞到酒味，異議
    人…一直不開門，我就叫他跟著我走，異議人就跟著我們的
    警車到警察局，到警察局門口後，異議人就下車，手上拿公
    事包及一瓶臺灣啤酒。」等語綦詳（原審卷第35-36 頁），
    復有屏東縣政府警察局舉發違反道路交通管理事件通知單在
    卷可稽（原審卷第8 頁），足見異議人確有酒後駕車行駛於
    快車道上，車速緩慢，時速約只有5 公里左右，且身上又散
    發出酒味，呈現無法站穩腳步之酒醉狀態，員警綜合上情，
    合理懷疑異議人有酒醉駕車之違規行為，而帶回派出所擬進
    行酒精濃度測試之事實，應可認定。再者，異議人於異議狀
    已敘明其有拒絕員警進行酒精測試之要求等情（原審卷第4
    頁），復於原審供稱：其駕車行經圓環處時開的很慢，後來
    員警要對其進行酒精濃度測試，但其認為自己沒有犯法，所
    以不讓員警進行酒測等語（原審卷第36頁背面-37 頁），足
    見異議人於98年11月2 日晚上11時50分，在屏東縣政府警察
    局恆春分局建民派出所（裁決書誤為「恆春鎮南門圓環」）
    ，確有拒絕接受酒精濃度測試檢定之違規事實，應可認定。
    原處分機關依據道路交通管理處罰條例第35條第4 項及第67
    條第2 項前段之規定，裁處異議人罰鍰60,000元、吊銷駕駛
    執照及3 年內禁考之處分，經核並無違誤。從而，原審裁定
    駁回異議之聲明異議，依法並無不當，抗告人之抗告為無理
    由，應予駁回。
五、據上論結，應依道路交通案件處理辦法第26條、刑事訴訟法
    第41 2條，裁定如主文。
中    華    民    國    99    年    6     月    10    日
                  刑事第三庭  審判長法  官   莊崑山
                                    法  官   莊松泉
                                    法  官   唐照明
以上正本證明與原本無異。
不得再抗告。
中    華    民    國    99    年    6     月    10    日
                                    書記官   黃琳群

司法院資訊處製作；財團法人民間司法改革基金會備份。
